臺灣雲林地方法院民事判決
110年度訴字第414號
原      告  高佩君

被      告  顏永福

訴訟代理人  許文鐘  律師
上列當事人間請求損害賠償事件，本院於民國110 年11月5 日言
詞辯論終結，判決如下：
    主      文
原告之訴及假執行之聲請均駁回。　　
訴訟費用由原告負擔。
    事實及理由
一、原告方面：
  ㈠聲明：被告應給付原告新台幣（下同）500,000 元，及自起
　　　　  訴狀繕本送達翌日起至清償日止，依年利率5%計算之
　　　　  利息；並願供擔保為假執行之宣告。
　㈡陳述：
　　⒈民國108 年2 月28日兩造經由交友軟體相識進而發展成為
　　　男女朋友，被告因此得知其母親重病癱瘓住在療養院，被
　　　告見有機可乘，遂向其佯稱其母親為無形冤親債主糾纏，
　　　被告願為其母親化解，惟需作功德捐錢給慈善團體或寺廟
　　　，並購買金飾給冤親債主，其因而陷於錯誤陸續交付款項
　　　及金飾予被告，被告因上開非行而為臺灣彰化地方法院論
　　　以詐欺及偽造私文書等罪責，並定應執行有期徙刑5 年在
　　　案。
　　⒉因其在國立彰化師範大學任職，在107 年至109 年間每年
　　　薪資所得約56萬元，每月尚可交付2 萬元作為家用，但為
　　　被告所騙而需借款支應被告上揭非法所求，又因其無力償
　　　還所借款項，致其信用嚴重受損，故依民法第195 條第1
　　　項規定，請求被告應賠償其精神慰撫金50萬元。
二、被告方面：
  ㈠聲明：駁回原告之訴；如受不利判決願供擔保免為假執行。
　㈡陳述：　
　　⒈伊從未要求原告辦理信用貸款或以信用卡小額借款，因此
　　  原告借款而產生利息債務亦與伊無關，況原告如果有按期
　　　繳息，何以會影響其之信用，原告不得將其不履行債務所
　　　衍生之不利益（包括信用瑕疵）轉由伊承擔。
　　⒉伊未侵害原告之信用，原告縱因逾期清償借款債務致其信
　　　用產生瑕疵，亦與伊無關。
三、本院之判斷：
  ㈠按因故意或過失，不法侵害他人之信用者，被害人雖非財產
　　上之損害，亦得請求賠償相當之金額（民法第184 條第1 項
　　前段、第195 條第1 項前段）。而所謂信用係指對人所為之
　　經濟上評價，諸如自然人或法人在經濟活動中之給付或支付
　　能力而言。其次，損害賠償之債，以有損害之發生及有責任
　　原因之事實，並二者之間，有相當因果關係為成立要件。故
　　原告所主張損害賠償之債，如不合於此項成立要件者，即難
　　謂有損害賠償請求權存在（最高法院48年台上字第481 號民
　　事裁判要旨參照）。又所謂相當因果關係，係指無此行為，
　　雖必不生此損害，有此行為，通常即足生此損害，是為有因
　　果關係；而如無此行為，必不生此損害，有此行為，通常亦
　　不生此損害，自無因果關係之情形（最高法院87年度台上字
　　第78號、86年度台上字第224 號民事裁判要旨可參）。
　㈡經查，
　　⒈原告主張：其因無力清償向金融機構所借用之款項，致其
　　  信用受損乙節，要為被告所否認，而原告復未舉證以實，
　　  則原告之上開主張已無可採。
　　⒉其次，被告縱曾誆騙原告須交付現款、金飾，為原告母親
　　　作功德法會，以解原告母親受無形冤親債主之糾纏云云，
　　　但被告並未要求原告須向金融機構借貸款項支應，是原告
　　　嗣向金融機構借貸款項，因逾期未還款，導致債信不良，
　　　亦係原告本身不履行債務所產生之結果，與被告上開詐騙
　　　非行，難認具有直接並相當之因果關係。
  ㈢綜上，原告以其向金融機構借款未償，致其信用受損，據依
　　民法第184 條第1 項前段、第195 條第1 項前段規定，請求
　　被告賠償其精神慰撫金50萬元，即無理由，不應准許。又原
    告之訴既經駁回，則其假執行之聲請亦缺乏宣告依據，並應
    予以駁回。
四、結論：原告之訴為無理由，依民事訴訟法第78條，判決如主
　　文。
中　　華　　民　　國　　110 　年　　11　　月　　19　　日
                  民事第一庭    法  官  蔣得忠
以上正本係照原本作成
如對本判決上訴，須於判決送達後廿日內向本院提出上訴狀。如
委任律師提起上訴者，應一併繳納上訴審裁判費。
中　　華　　民　　國　　110 　年　　11　　月　　19　　日
                                書記官　鄭庭羽